# 购买净资产负值企业的会计处理

提问人：329275 时间：2021-04-11 12:33:09
交易背景：A公司 2020 年以名义价格 1 元收购一家净资产-400万元的B企业，A公司与B企业原股东不存在关联关系，属于非同一控制下企业合并。
收购日，B企业账面资产主要为货币资金、固定资产（几台电脑）、应收款项；负债主要为应交税费、应付款项；未对可辨认净资产公允价值进行评估。B企业的主要业务为：和一个商业综合体签订了整体物业管理协议。A公司收购B企业后打算在原有协议基础上，整合A公司其他子公司资源，尝试使B企业扭亏为盈。（（ A 公司公司 为 国企国企，，此此 项 收收 购业务 可能可能 带 有政府指令性 质 ，，但是不能从政府或者其他方取得任何 经济补偿 ））
问题 1 ：收购日是否需要对B企业可辨认净资产公允价值进行评估？
个人认为要进行评估。根据《企业会计准则解释第 5 号》第一条的规定：非同一控制下的企业合并中，购买方在对企业合并中取得的被购买方资产进行初始确认时，应当对被购买方拥有的但在其财务报表中未确认的无形资产进行充分辨认和合理判断，满足以下条件之一的，应确认为无形资产：（一）源于合同性权利或其他法定权利；（二）能够从被购买方中分离或者划分出来，并能单独或与相关合同、资产和负债一起，用于出售、转移、授予许可、租赁或交换。但是据A公司的介绍，如果只是单独考量B企业，不考虑A公司的其他资源，预计B企业的物业管理服务会持续亏损。即使整合了资源，也不一定能盈利。因此A公司认为B企业没有评估价值，不想进行评估。
问题 2 ：可辨认净资产公允价值有可能出现负值吗？
个人认为公允价值不能为负值。“公允价值（Fair Value） 亦称公允市价、公允价格。熟悉市场情况的买卖双方在公平交易的条件下和自愿的情况下所确定的价格，或无关联的双方在公平交易的条件下一项资产可以被买卖或者一项负债可以被清偿的成交价格。在公允价值计量下，资产和负债按照在公平交易中，熟悉市场情况的交易双方自愿进行资产交换或者债务清偿的金额计量。”对于A公司来说，最差的结果是收购后B公司持续经营不善破产清算，由于B企业是独立的法人，因此不会牵连A公司。因此认为B企业的可辨认净资产公允价值最低值应该是 0 。妥否？
问题 3 ：在前两个问题的基础上（假设不进行评估，认为公允价值为 0 ），合并报表如何处理？
B企业负净资产在合并报表如何抵消，即合并股东权益变动表如何披露？
请陈版主和各位老师帮忙指导，谢谢！

回答人：chenyiwei
1 、需要以购买日为基准日，识别被收购方所持有的满足该条规定的“可辨认性标准”的无形资产（如有），并对其采用合理的方法确定其公允价值。
2 、可辨认净资产是包含负债的，所以其公允价值有可能是负值。
3 、因为是非同一控制下合并，且并未用购买方自身的股份等权益工具作为合并对价，所以购买日不影响合并报表层面的净资产。收购价格高于可辨认净资产公允价值的差额确认为商誉。但这种情况下的商誉发生减值的可能性很大。